【裁判字號】    99,審易,1326
【裁判日期】    991130
【裁判案由】    恐嚇
【裁判全文】
臺灣桃園地方法院刑事判決            99年度審易字第1326號
公  訴  人  臺灣桃園地方法院檢察署檢察官
被      告  李後發
上列被告因恐嚇案件，經檢察官提起公訴（99年度偵字第14743
號），本院判決如下：
    主  文
李後發以加害生命、身體之事，恐嚇他人致生危害於安全，處拘
役伍拾日，如易科罰金，以新臺幣壹仟元折算壹日，扣案之水果
刀壹把沒收。
    事  實
一、李後發前(一)於民國93年間因偽證案件，經本院以95年度訴字
    第796 號判決，判處有期徒刑3 月確定；(二)於94年間因違反
    洗錢防制法案件，經臺灣士林地方法院以95年度簡字第131
    號判決，判處有期徒刑5 月確定。上開2 罪刑經本院以96年
    度聲字第486 號裁定，合併定應執行刑為有期徒刑7 月確定
    ，於96年3 月26日期滿執行完畢；(三)於92至94年間因違反商
    業會計法案件，經本院以99年度桃簡字第80號判決，判處有
    期徒刑6 月，減為有期徒刑3 月確定（惟上開所犯各罪中，
    因(二)(三)之罪刑可合併定應執行刑，於本案尚不構成累犯）。
    詎仍不知悔改，自民國98年年底某日起，每日早上至桃園縣
    大溪鎮○○路看台下2 號林健助所經營之信興鞋店幫忙搬運
    貨品，換取林健助所提供每日新臺幣50元之報酬，嗣99年5
    月8 日林健助因故辭退李後發後，李後發心生不滿，竟基於
    以加害生命、身體之事，恐嚇他人致生危害於安全之犯意，
    於99年5 月14日上午6 時50分許，先至林健助上址之店中並
    為林健助拒絕雇用後，遂將吃剩便當渣灑在林健助上址店門
    口，待林健助清掃完欲返回店內時，亮出其所有預藏於背包
    內之水果刀1 把，並持刀跟隨林健助身後，以此方式加害林
    健助之生命及身體，使林健助心生畏懼，致生危害於安全。
    嗣警據報前往而當場查獲李後發，並扣得上開水果刀1 把。
二、案經林健助訴由桃園縣政府警察局大溪分局報告臺灣桃園地
    方法院檢察署檢察官偵查起訴。
    理  由
壹、證據能力方面：
一、按被告以外之人（包括證人、鑑定人、告訴人、被害人及共
    同被告等）於審判外之陳述雖不符刑事訴訟法第159 條之1
    至之4 等四條之規定，而經當事人於審判程序同意作為證據
    ，法院審酌該言詞陳述或書面陳述作成時之情況，認為適當
    者，亦得為證據；當事人、代理人或辯護人於法院調查證據
    時，知有刑事訴訟法第159 條第1 項不得為證據之情形，而
    未於言詞辯論終結前聲明異議者，視為有前項之同意，同法
    第159 條之5 定有明文。立法意旨在於傳聞證據未經當事人
    之反對詰問予以核實，原則上先予排除；惟若當事人已放棄
    反對詰問權，於審判程序中表明同意該等傳聞證據可作為證
    據；或於言詞辯論終結前未聲明異議，基於尊重當事人對傳
    聞證據之處分權，暨證據資料愈豐富，愈有助於真實發見之
    理念，且強化言詞辯論主義，使訴訟程序得以順暢進行，上
    開傳聞證據亦均具有證據能力。本件告訴人即被害人林健助
    曾於警詢中為證述，其性質雖屬傳聞證據，然上開警詢筆錄
    內容，業經本院審理時予以提示並告以要旨，且各經檢察官
    、被告表示意見，當事人已知上述筆錄乃傳聞證據，且未於
    言詞辯論終結前對該筆錄內容異議，是依上開規定，告訴人
    林健助於警詢中之證言已經擬制同意有證據能力，本院審酌
    上開筆錄作成時，並無施壓或干擾，亦無不當取供之情形，
    認為以之作為本件之證據咸屬適當，是告訴人林健助於警詢
    中所為之上開證言自均具有證據能力。
二、又本案認定事實所引用之文書證據，並無證據證明係公務員
    違背法定程式所取得，亦無刑事訴訟法第159 條之4 之顯有
    不可信之情況與不得作為證據之情形。本院斟酌本案卷內之
    證據並非非法取得，亦無證明力明顯過低之情形，且經本院
    於審判期日依法進行證據之調查、辯論，被告於訴訟上之程
    序權即已受保障，故前揭各該證據，均得採為證據，合先敘
    明。
貳、實體方面
一、訊據被告李後發固不否認於上開時、地，攜帶上開扣案之水
    果刀1 把與告訴人林健助發生爭執，惟矢口否認有何上開恐
    嚇之犯行，辯稱：伊當時人站在小公園，中間有一個馬路，
    馬路大概2 台車的寬度，並沒有去林健助店裡，…伊有向林
    健助丟水果刀，刀子大概丟在旁邊而已，伊沒有恐嚇被害人
    云云。經查：
  (一)被告李後發於案發時隨身攜帶水果刀，並對林健助拿出該水
    果刀之事實，業據證人即告訴人林健助分別於警詢、檢察官
    偵查中本院審理中證訴詳實，復有桃園縣政府警察局大溪分
    局扣押筆錄、扣押物品目錄表、扣案之水果刀一把及照片乙
    張在卷可稽，此核與被告分別於警詢、檢察官偵查中及本院
    審理中之自白相符。
  (二)證人即告訴人林健助於警詢中證稱：「今天（99年5 月14日
    ）早上開店時，他（被告）又到我店裡，有跟他講說不要擺
    攤了，他就不高興，就將他沒有吃完的便當灑在店門口，後
    來我自己先清掃，不過一會兒，他突然在店內拿起預藏在身
    上背著包包內1 支刀亮出來恐嚇我，當時距離1 公尺，看到
    後我很害怕，就說：『不要耍流氓，伊女婿也是流氓』，他
    回說：『好啊！你叫他來』；我便走出店外時，他就拿著刀
    尾隨，我到哪裡他就跟到哪裡，我當時心生畏懼正要打電話
    報警時，可能是鄰居已經報警，隨後警方就到場，當場查獲
    。」等語（見99年度偵字第14743 號偵查卷宗第17頁）；於
    檢察官偵查中具結證稱：「於5 月8 日叫他不用再來店裡幫
    忙，5 月14日當天早上他又來，我叫他不要來了，他不高興
    ，他就跟進我店裡，接著就把刀子從隨身背包拿出來，拿出
    來後沒講話，準備要把店門關起來，我心裡覺得很害怕，我
    跟被告說不要耍流氓，他沒什麼回嘴，我正準備打電話報警
    ，警察就來了。原來他在門外灑便當時，外面有人看到有先
    報警了。」、「（被告拿刀出來是要做什麼？）應該是要嚇
    我，他拿刀子在手上對著我。」等語（見同上偵卷第50至51
    頁）；訊據證人即告訴人林健助於本院審理時具結證稱：「
    當天他（被告）來時，我說不用幫忙，他就在外面吃便當，
    後來把吃不完的便當灑在我攤位，後來（我）好像就要關門
    ，他把刀子拿出來，我就跑出去，當時警察就來了，我不知
    道誰報警。」；「（檢察官問：李後發拿刀子時，距離你多
    遠？）差不多距離一、二步。」、「（檢察官問：李後發拿
    出刀子時，手勢如何？）就是手拿著刀柄而已。」、「（檢
    察官問：李後發從何處拿將刀拿出？）從被告背的手袋拿出
    。」、「（法官問：案發時，你是如何注意到李後發出現在
    你信興鞋店前面？）早上被告有來，我說我不要請他，被告
    就坐在對面小公園吃便當」、「（法官問：案發當天他有無
    進去你店裡？）有」、「（法官問：吃完便當之後隔了多久
    ）沒多久」、「（法官問：當時被告進來就已經拿壹把刀子
    ？）有，是在清理完便當渣之後，我要進去店裡，他尾隨我
    一起」、「（法官問：如何發現被告一同進去）我是因為轉
    身發現他跟在我後面，手上拿刀」、「（法官問：你的店門
    有多大？）我的店10尺寬，當時我開3 尺左右，被告想要關
    ，我就跑出去」、「（法官問：被告稱當天有朝你丟刀子？
    ）沒有」、「（法官問：當時被告拿刀距離你1 公尺左右？
    ）是。」等語（見本院審判筆錄第2 至3 、5 至7 頁），是
    依證人林健助分別於警詢、偵查及本院審理中所證述，確有
    遭被告李後發持刀尾隨恐嚇，且若非證人親身經驗，實難於
    歷次偵審中就相關情節大致上仍能清楚描述，證人既於本院
    審理中具結作證，自無任意誣指他人，而使己自陷於刑責，
    亦足認其所言為真正，是被告李後發有於上開時、地因與證
    人林健助因僱傭問題發生爭執，遂持水果刀尾隨恐嚇告訴人
    林健助之情應堪採信。
  (三)被告李後發又辯稱：伊並沒有恐嚇告訴人林健助云云，然查
    ，證人林健助對於被告李後發突然在店內拿起預藏在身上背
    著包包內1 支刀亮出來恐嚇伊，並在距離1 公尺後尾隨，致
    證人林健助心生畏懼乙節，已如前所述，且衡諸常情，水果
    刀係屬金屬製品，質地堅硬、鋒利之刀械，是其客觀上具有
    危險性，足以對人之身體、生命、安全構成威脅，當與他人
    發生嫌隙之際，一方持水果刀之舉，自讓他方有心生畏懼之
    情，否則案發時，不會有他人在見狀後立即報警處理，被告
    李後發為一智慮成熟之成年人，理當知之甚稔，是被告李後
    發所辯並沒有恐嚇證人林健助乙節，顯係卸責之詞，不足採
    信。
  (三)再參以被告李後發於警詢、偵查及本院準備程序中均自承：
    伊有於上開時、地因與告訴人林健助因僱傭問題發生爭執，
    遂攜帶水果刀1 把前往告訴人上址店中之情不諱（見同上偵
    卷第10、28至29頁、本院準備程序筆錄第2 至4 頁）及被告
    李後發於警詢、偵訊及本院準備程序中先後辯稱：是因為林
    健助於99年5 月9 日上午8 時許與伊發生口角，拿店內剪刀
    說要殺伊，所以導致伊今日（99年5 月14日）帶刀至信興鞋
    行找林健助（見同上偵卷第10頁）；上星期六林健助突然叫
    伊不要去了，伊當時還跟林健助說沒有錢還會幫你做；會隨
    身攜帶水果刀？是因為我要削水果（見同上偵卷第28至29頁
    ）、「99年5 月14日我有帶1 個水果刀去，是因為我去隔壁
    買水果，要切芭樂，案發當天是初一或十五，所以很早有人
    去排隊，隔壁水果攤只有西瓜刀」、「我才丟他水果刀，刀
    子大丟在旁邊而已。」（見本院準備程序筆錄第2 頁）云云
    ，被告先後抗辯不一，另參酌證人林健助於本院審理時具結
    證稱：「99年5 月9 日伊真的有拿剪刀，是因為被告來找我
    ，我只要趕他出去沒有說要殺他」、「（法官問：為何要用
    剪刀？）趕不出去」（見本院審判筆錄第4 頁），是縱被告
    李後發係因證人林健助持剪刀欲將被告趕出店內而於案發之
    際才隨身攜帶水果刀前往現場，然該事實已距離案發當天已
    有4 天之久，顯見案發當時證人林健助無持剪刀之動作，被
    告李後發亦無遭受何不法之侵害可言，況被告李後發亮出水
    果刀尾隨告訴人林健助身後，並非朝證人林健助店所扔擲，
    被告李後發於案發時並沒有處於危險之情狀，自無持刀防衛
    之必要及正當性，是其所辯，不可採信。
  (四)綜上，被告前開置辯，顯係事後卸責之詞，委無足採。本件
    事證已臻明確，被告前開犯行均堪認定，應依法論科。
二、按刑法上之恐嚇危害於安全罪，係指單純以將來加害生命、
    身體、自由、名譽、財產之事，恐嚇他人致生危害於安全者
    而言。查被告至告訴人上址之店中，亮出其所有預藏於背包
    內之水果刀1 把，並持刀跟隨林健助身後，乃係以加害生命
    、身體之事恐嚇被害人，使被害人心生畏懼，應構成恐嚇危
    害安全罪。是核被告所為，係犯刑法第305 條之恐嚇危害安
    全罪。爰審酌被告因僱傭問題，心生不滿，即持刀恐嚇告訴
    人林健助，所為非是，兼衡被告之智識程度、犯罪目的、手
    段等一切情狀，量處如主文所示之刑，並諭知易科罰金之折
    算標準。至扣案之水果刀1 把係被告所有，業據被告供承在
    卷，並為警於逮捕被告當時自其身上查扣且係經本件犯罪所
    用之物，爰依刑法第38條第1 項第2 款併予宣告沒收。
三、被告經合法傳喚，無正當理由不到庭，爰依刑事訴訟法第30
    6 條之規定，不待其陳述，逕為一造辯論判決。
據上論斷，應依刑事訴訟法第299 條第1 項前段、第306 條，刑
法第305 條、第41條第1 項前段、第38條第1 項第2 款，刑法施
行法第1 條之1 第1 項、第2 項前段，判決如主文。
本案經檢察官簡方毅到庭執行職務。
中    華    民    國    99    年    11    月    30    日
                        刑事庭  法  官  鍾雅蘭
以上正本證明與原本無異。
如不服本判決，應於判決送達後10日內向本院提出上訴狀（應附
繕本），其未敘述上訴理由者，應於上訴期間屆滿後20日內補提
理由書狀於本院，上訴於臺灣高等法院。
                                書記官  石曉芸
中    華    民    國    99    年    11    月    30    日
附錄本案論罪科刑法條：
中華民國刑法第305 條
（恐嚇危害安全罪）
以加害生命、身體、自由、名譽、財產之事，恐嚇他人致生危害
於安全者，處2 年以下有期徒刑、拘役或3 百元以下罰金。

司法院資訊處製作；財團法人民間司法改革基金會備份。
